【裁判字號】    89,易,964
【裁判日期】    900713
【裁判案由】    詐欺
【裁判全文】
臺灣板橋地方法院刑事判決                          八十九年度易字第九六四號
    公  訴  人  臺灣板橋地方法院檢察署檢察官
    被      告  乙○○
右列被告因詐欺案件，經檢察官提起公訴（八十九年度偵字第一二九二號），本院判
決如左：
    主  文
乙○○連續意圖為自己不法之所有，以詐術使人將本人之物交付，累犯，處有期徒刑
壹年。
    事  實
一、乙○○前於民國七十三年十二月廿二日因賭博案件，經本院判處有期徒刑陸月，
    罰金一萬元確定，於七十四年一月廿九日執行完畢。乙○○為甲○○之兄，其明
    知本身並無資力，亦無還款之意，竟意圖為自己不法之所有，並基於概括犯意，
    利用其與甲○○之兄妹情誼，自七十年初某日起至八十八年初某日止，向甲○○
    假稱可代為放款予他人，從中賺取利息，使甲○○陷於錯誤，誤以為乙○○欲將
    款項借貸他人，讓甲○○賺取利息，先後多次在乙○○位於台北縣三重市○○路
    一九二號二樓之住處交付五萬至四十萬元不等之現金予乙○○（甲○○總計交付
    之金額不詳），乙○○為拖延甲○○發現實情，其間多次向甲○○佯稱：應收取
    之利息可再繼續放貸賺取利息，另於八十三年、八十七年間，先後二次向甲○○
    假稱可將放貸之金額及賺取利息，用以參加丙○○為會首之互助會，甲○○信以
    為真，不疑有他，未向乙○○追索應收取之利息及交付之款項，嗣於八十八年七
    月間，甲○○欲向乙○○索取應得之利息及放款之本金時，乙○○向甲○○告稱
    借貸之款項被他人倒債，甲○○始知受騙。乙○○後於八十八年七月十五日會算
    所積欠之本金加計利息為五百八十萬元，並簽發面額五百八十萬元之本票一紙交
    予甲○○，另言明每月清償十萬元，惟乙○○仍未依約償還。
二、案經被害人甲○○訴由台灣板橋地方法院檢察署檢察官偵查起訴。
    理  由
一、訊據被告乙○○固坦承有前開事實，惟矢口否認有何詐欺犯行，辯稱：伊向甲○○拿取之款項係被他人倒債，伊不敢讓甲○○知道，伊並無詐欺之犯行云云。經
    查，右揭事實業經告訴人甲○○於偵查及本院訊問時指述歷歷，並有甲○○提出
    之本票影本一紙、會單影本二紙在卷可稽。次查，被告乙○○自始至終均無法說
    明其向甲○○處取得之款項貸予何人？又係被何人倒債？則被告乙○○是否確實
    將甲○○交付之款項借貸他人收取利息，實有疑問。再查，被告乙○○於偵查中
    供稱：「有陸陸續續還，都是還利息，都是現金還，但沒有證明」等語（參見八
    十八年度他字第二四Ｏ五號案卷第八頁背面），顯見被告乙○○於十餘年之間，
    向甲○○取得數百萬元之現金，未曾償還分毫之本金，而全部借款均去向不明。
    況且，被告乙○○於偵查中先供稱：「這張八十三年度的會單，是我幫甲○○跟
    會，應該要給甲○○的利息，我幫甲○○拿去跟會，尾會會錢沒有給甲○○，因
    為他說要放我這裡生利息」、「（提示八十七年七月會單）也是一樣，拿應該還
    給甲○○的利息幫她跟會。尾會的錢也沒還她，也是放我這裡生利息」等語（參
    見同上案卷第七頁背面至第八頁正面），嗣後又改稱：「（問：尾會會錢有無交
    給甲○○？）倒會了。」（參見同上偵查卷第十五頁背面），於本院審理中先稱
    ：「丙○○倒會，我會錢有算給告訴人甲○○，我沒有冒標告訴人甲○○的會，
    會錢給她沒有憑據」，後又稱：「我跟告訴人甲○○總共拿的本金我算不清楚，
    一筆最高有拿過四十萬，有十萬、有一百萬，一百萬是包括會錢」等語（均參見
    本院九十年六月廿九日審理筆錄），雖證人丙○○經本院合法傳喚、拘提均未到
    庭陳述，惟被告乙○○對於上開互助會會務情形、會款流向，前後供述之情節反
    覆不一，更可見被告乙○○辯稱：遭他人倒債云云，誠屬可疑。末查，被告乙○○於八十八年六月三十日，購買位於台北縣三重市○○路○段七十四號三樓之房
    地，並登記為其妻王蕭弘所有之事實，有告訴人甲○○提出之建物登記謄本影本
    附於本院審理卷可參，既被告乙○○辯稱遭他人倒債，何以有資力在八十八年六
    月間購買上開房地？綜合上情，告訴人甲○○指述遭被告乙○○詐欺取財之事實
    ，應非無稽，堪以採信。被告乙○○辯稱：遭他人倒債，無詐欺之意云云，顯係
    事後卸責之詞，不足採信。本件事證明確，被告乙○○之犯行洵堪認定。
二、被告乙○○意圖為自己不法之所有，以詐術使甲○○交付財物，所為係犯刑法第
    三百三十九條第一項之詐欺取財罪，被告前後多次詐欺取財犯行，時間緊接，方
    法相同，觸犯構成要件相同之罪名，顯係基於概括犯意反覆為之，為連續犯，應
    論以一罪，並依法加重其刑。又被告有如事實欄所示之前科犯行，其於有期徒刑
    執行完畢五年以內再犯本件有期徒刑以上之罪，為累犯，應依法遞加重其刑。爰
    審酌被告之品行、智識程度、犯罪動機及被告詐欺之手法、詐欺之金額、與被害
    人甲○○為兄妹之關係以及被告犯罪後否認犯行之態度等一切情狀，量處如主文
    所示之刑，以示懲儆。公訴人雖求處量刑有期徒刑三年，惟查，被告於本件案件
    審理中固然始終無法與被害人甲○○達成和解，且於本案起訴之前，僅償還二十
    九萬五千元之欠款，然被告自八十九年十一月起至九十年六月止，每月均有陸續
    匯款三萬元至六萬元不等之款項予甲○○，該段期間共計償還四十萬元，此有被
    告提出之匯款單據在卷可憑，可見被告事後確有陸續清償之事實，良知未泯，本
    院認量處如主文所示之刑，以足為其警惕，附此敘明。
據上論斷，應依刑事訴訟法第二百九十九條第一項前段，刑法第五十六條、第三百三
十九條第一項、第四十七條，罰金罰鍰提高標準條例第一條前段，判決如主文。
本案經檢察官余若凡到庭執行職務
中      華      民      國      九十      年      七      月    十三    日
                                  臺灣板橋地方法院刑事第三庭
                                          法  官  連育群
右正本證明與原本無異。
如不服本判決，應於判決送達後十日內，向本院提出上訴狀。
                                          書記官  蘇恩慶
中      華      民      國      九十      年      七      月    十八    日
附錄本案論罪科刑法條全文：
刑法第三百三十九條
意圖為自己或第三人不法之所有，以詐術使人將本人或第三人之物交付者，處五年以
下有期徒刑、拘役或科或併科一千元以下罰金。
以前項方法得財產上不法之利益或使第三人得之者亦同。
前二項之未遂犯罰之。


司法院資訊處製作；財團法人民間司法改革基金會備份。
